【裁判字號】    97,消債更,1759
【裁判日期】    980427
【裁判案由】    更生事件
【裁判全文】
臺灣板橋地方法院民事裁定  97年度消債更字第1759號
聲  請  人  甲○○原名：蔡淑.
代  理  人  陳振瑋  律師
上列當事人因消費者債務清理事件，聲請更生及保全處分，本院
裁定如下：
    主  文
更生及保全處分之聲請均駁回。
聲請費用由聲請人負擔。
    理  由
一、按債務人不能清償債務或有不能清償之虞者，得依本條例所
    定更生或清算程序，清理其債務，消費者債務清理條例第3
    條定有明文。又聲請更生或清算不合程式或不備其他要件者
    ，法院應以裁定駁回之，但其情形可以補正者，法院應定期
    間先命補正，復為同條例第8 條所明定。
二、本件聲請人依消費者債務清理條例聲請更生，其陳述略以：
    聲請人積欠金融機構債務，債務總金額為新臺幣﹙下同﹚
    2,004,424 元，於消費者債務清理條例施行後，曾於民國97
    年5 月間提出債權人清冊，以書面向最大債權金融機構合作
    金庫商業銀行股份有限公司（下稱合作金庫）聲請更生，遭
    合作金庫以聲請人五年內從事小規模營業活動營業額平均每
    月逾新臺幣20萬元以上，申請資格不符退件，惟聲請人94年
    間之所以擔任百靈達有限公司之負責人乃因原負責人阮士昇
    退股，並另行設立展昆有限公司後，聲請人為退還原負責人
    阮士昇前以百靈達有限公司之名義「作帳」買入之資產，故
    於94年間分別以百靈達有限公司名義開立發票合計金額為2,
    133, 334元，致使94年11、12月平均營業額高達1,114,42 4
    元，惟上述發票非基於營業行為所開立，自應由營業額中扣
    除，扣除後平均營業額僅47,758元，又負責人為債務人之昌
    煜有限公司（下為昌煜公司），94至97年月平均營業額為
    119,56 1元，尚未逾法定每月20萬元限制，復聲請人經營昌
    煜有限公司每月收入約55,000元，扣除聲請人每月支出機車
    行車執照費與燃料稅175 元、手機通訊費889 元、償還台新
    國際商業銀行債務3,561 元（97年3 月起至6 月止）、償還
    花旗銀行債務4,980 元（97年3 月起至7 月止），配偶傷害
    保險費1,038 元、房屋貸款利息9,949 元，子女教育費5,60
    9 元、子女安親班費用8,400 元、醫療費用3,500 元、家用
    支出1, 400元、有線電視費520 元、房屋稅與地價稅561 元
    、汽機車燃料及交通費3,725 元、汽車燃料稅461 元、健保
    費2,08 2元、勞保及勞退金2,036 元、配偶前置協商債務4,
    000 元，合計每月必要生活支出費用為52,754元，每月得資
    以償還債務總額僅為2,246 元，顯已無力如期償還各項分期
    債務，有不能清償之情事，復其無擔保或無優先權之債務總
    額未逾1, 200萬元，且未經法院裁定開始清算程序或宣告破
    產，爰依法向本院聲請更生等語。
三、聲請人前揭主張，固據其提出全戶戶籍謄本、百靈達有限公
    司94年9 至12月營業人銷售額與稅額申報書影本、昌煜有限
    公司95年1 月至97年8 月營業人銷售額與稅額申報書影本、
    合作金庫商業銀行前置協商退件通知函、全戶財產歸屬資料
    清單、聲請人及配偶94至97年度綜合所得稅資料清單、聯徵
    中心綜合信用報告、收入切結書、全部存摺影本、配偶身心
    障礙手冊影本、台北榮民總醫院診斷證明書正本、財團法人
    恩主公醫院乙種診斷證明書正本、配偶身障補助存摺影本、
    機車行照影本、行照費與燃料費納款收據影本、手機繳費證
    明、配偶傷害保險保單影本及繳費證明影本、子女在學證明
    及學雜費繳費收據影本、子女安親班繳費收據影本、配偶及
    子女醫療收據正本、房屋貸款契約影本及繳款轉帳存摺影本
    、水電瓦斯費繳費證明、有線電視繳費證明、房屋稅及地價
    稅繳款證明影本、健保分期繳納核定書、勞保局投保單位繳
    費證明書、聲請人配偶還款協議書、建物登記謄本、土地登
    記謄本、債務清償方案等為證。惟查：依聲請人提出之民事
    更正暨陳報（二）狀所載，聲請人現有之財產價值總額為5
    058,579 元（計算式：房、地值2,508,579 元＋昌煜公司投
    資3,000,000 元），另上開不動產業於96年7 月3 日因聲請
    人配偶向華南銀行申請購屋貸款時認定最高限額抵押權5,79
    0,000 元，貸款總金額4,820,000 元，目前尚未清償之貸款
    為4,820,000 元。（本院卷第30 6頁），由聲請之陳報告內
    容觀之，其資產係大於負債。況聲請人於96年7 月3 日，提
    出其所有之上開不動產供其配偶向華南銀行申請貸款時，該
    不動產經估價為6,368,996 元，有華南銀行房地產鑑定表在
    卷可憑（本院卷第318 頁），而本件貸款之數額為4,820,
    000 元，是該不動產之價額應高於聲請人所陳報之2,508,57
    9 元。且聲請人陳稱之貸款餘額4, 820,000元，係保證債務
    ，而該債務人為聲請人之配偶，目前未有逾期繳款情形，此
    有華南銀行民事陳報狀在卷可查（本院卷第315 頁），系爭
    保證債務目前既仍由主債務人依約履行中，則聲請人自尚無
    須以其財產負清償之責任。再聲請意旨所提及之配偶傷害保
    險費1,038 元、房屋貸款利息9,949 元、配偶前置協商債務
    4,000 元，並非聲請人個人之支出。是以，綜合聲請人所有
    財產價值及所負債務情形以觀，堪認聲請人目前並無所謂不
    能清償債務之情事發生，其主張有不能清償債務之情事云云
    ，尚不足採。其更生之聲請不符合消費者債務清理條例第3
    條所定之要件，且上開欠缺又屬無從補正。
四、綜上，揆諸前開各項說明，本件聲請人聲請更生為不合法，
    自應駁回本件更生之聲請，又更生之聲請既經駁回，保全處
    分即失所依附，應予駁回，爰裁定如主文。
五、至於聲請人所預納之郵務送達費3,740 元、鑑定費用6,000
    元，則待全案確定後，如有餘額，再行退還，附此敘明。
中    華    民    國    98    年    4     月    27    日
                  民事第一庭  法  官  李世貴
以上正本係照原本作成
如對本判決上訴，須於判決送達後20日內向本院提出上訴狀
中    華    民    國    98    年    4     月    28    日
                              書記官  蘇哲男

司法院資訊處製作；財團法人民間司法改革基金會備份。
